# 请教陈版二级子公司变成内部核算单位问题

提问人：lijinrong 时间：2010-09-19 16:14:46
A公司是B公司的母公司，持其100%股权，现在拟将B公司注销全部变成A公司的内部核算单位，问题如下： 1 、B公司注销，能不能适用财税［ 2009 ］ 59 号文中的特殊性税务处理规定； 2 、母公司报表要不要追溯调整？因为原长期股权投资对B公司是成本法核算的，对B公司形成汇总报表后和上年未分配利润不勾辑，有无政策性文件规定或是解答？如果不追溯，那么其全部作为母公司当年的投资收益吗？B公司的资本公积又如何处理？ 3 、A公司原合并报表时对B公司有商誉，但注销后这部分商誉又如何处理？是全部计入当期损益还是保持不动在母公司个别报表上反映呢？ 多谢解答

回答人：chenyiwei
这个问题（母公司对全资子公司的吸收合并）近来讨论很多，你可以搜索一下本版面。基本要点是： 1 、A公司通过合并取得B公司的各项资产和负债，会计上按照收回投资进行会计处理，以这些资产、负债原先在A公司的合并报表上体现的价值入帐。A公司合并报表层面原先确认的对B公司的商誉也按照这一原则处理，体现于合并完成后的A公司个别报表中。 2 、A公司自取得对B公司的控制权之日起至吸收合并完成日止，B公司类及确认的净利润和其他综合收益，应当作为A公司投资收回当期的投资收益（计入损益）和其他综合收益（计入资本公积）。如果取得净资产的入帐价值抵减原投资成本和上述计入投资收益和其他综合收益的金额后仍有差异的，调整A公司个别报表层面的资本公积处理。

回答人：chenyiwei
回复 藤椅 lijinrong 的帖子需要在合并层面调整。这些投资收益实际上就是以前年度已经纳入合并利润表的该子公司损益。

回答人：chenyiwei
回复 地板 lijinrong 的帖子如果B公司自身需编制合并报表，即A吸收合并B之后原先B的子公司变成由A直接持股的子公司，则A取得B的各项资产、负债是按B公司的个别报表上的金额入帐的（包括原先B对其各子公司的长期股权投资）。原先的A对B的合并商誉，如果能够分拆到B自身和B的各子公司的，则对B自身对应的商誉体现在A的报表上，其余部分的商誉视同已体现于长期股权投资中。
（对于商誉处理的部分可能还会有些争议，我对此也不是很肯定）

回答人：chenyiwei
回复 8 楼 lijinrong 的帖子仍应按照各项资产、负债在A的合并报表层面体现的价值入帐。但是有一个例外：即B原先对其自己的子公司的长期股权投资，应当按照所对应的子公司净资产在合并报表层面对应的各该子公司可辨认净资产份额的价值入帐。

回答人：chenyiwei
回复 11 楼 lijinrong 的帖子不是计入损益，而是直接调整A因为本次交易而变动的净资产。毕竟没有真正发生股权处置。

回答人：chenyiwei
回复 10 楼 lijinrong 的帖子请注意：“按B公司个别报表列示的资产、负债入账”的实际含义是：在确定A应当确认的资产的范围时，应当以B公司个别报表的会计主体范围为基础（即B公司作为一个法人，在合并日当天所拥有的资产），但这些资产的计量并不是按照B公司自身个别报表上体现的价值，而是以A通过非同一控制下合并取得B的控制权之日各项可辨认资产、负债的公允价值为基础持续计算的价值，即B公司作为一个法人所拥有的资产在A的合并报表层面体现的价值。简单说来就是：确认资产的范围按法人为界限确定（这点类似个别报表），但这些资产的计量按在A的合并报表上体现的价值。

回答人：chenyiwei
回复 15 楼 lijinrong 的帖子对于与B公司的子公司相关的合并商誉，不直接体现于吸收合并完成后A的合并报表中，应当调整资本公积处理。在A的合并报表层面，这部分商誉照常确认，不受影响。